臺灣高等法院民事判決　　　　　　　　93年度上易字第908 號
　　上　訴　人　甲○○
　　被上訴人　　酒田有限公司
　　法定代理人　鍾新民
　　訴訟代理人　劉長安律師
　　複　代理人　張宜琪
右當事人間損害賠償等事件，上訴人對於中華民國93年8月6日臺
灣板橋地方法院93年度訴字第963 號第一審判決提起上訴，經本
院於94年4月12日言詞辯論終結，判決如下：
    主    文
上訴駁回。
第二審訴訟費用由上訴人負擔。
    事    實
甲、上訴人方面：
壹、聲明：
一原判決不利上訴人部分廢棄。
二被上訴人應給付上訴人新臺幣（下同）八十萬元及自民國93年
  6月13日起至清償日止，按週年利率5％計算之利息。
貳、陳述：除與原判決記載相同者，茲引用之外，補稱：
一被上訴人既表示與伊不認識，卻又表示曾事前依電匯單上所留
  伊電話與伊聯絡，顯然矛盾。
二被上訴人於93年4月15日將八十萬元交付江正雄之前，實未曾
  與伊聯絡，直至同月30日，伊要求上訴人返還日前所匯入款項
  後，上訴人始與伊聯絡。
三上訴人於得知其帳戶內有不明原因匯入款後，應循匯單上所留
  匯款人聯絡電話與匯款人聯絡，確認該款項之用途及如何返還
  ，並由匯款人本人或受匯款人委任之人出示委託書，始得將款
  項交還，上訴人疏未注意，致訴外人賴志昌、江政雄詐欺行為
  得逞，造成伊受損害，上訴人自應負賠償責任。
、證據：援用原審提出者。
乙、被上訴人方面：
壹、聲明：駁回上訴
貳、陳述：除與原判決記載相同者，茲引用之外，補稱：
一訴外人賴志昌數次向伊購酒，付款方式均以電匯方式匯款至伊
  帳戶，而賴志昌於93年4月14日以電話向伊表示匯錯款項，為
  取信伊，賴志昌並將匯款單傳真予伊，伊於翌日向銀行查詢確
  有該款項匯入，始依賴志昌之要求，提領款項返還賴志昌指定
  之員工江政雄。
二嗣上訴人向伊表示曾匯款八十萬元至伊帳戶，伊恐有詐，乃向
  警報案，並未與賴志昌共同詐騙上訴人。
、證據：援用原審提出者。
    理    由
一上訴人主張：原審共同被告賴志昌於93年4月12日藉返還向伊
  借款二十萬元之名，詐稱曾向上訴人購酒一批，要伊先依指示
  匯款入上訴人帳戶，伊乃匯款八十萬元入被上訴人銀行帳戶，
  賴志昌與原審共同被告江雄確認款項已入被上訴人帳戶後，以
  匯款錯誤為由，要求被上訴人退回，被上訴人疏未查證，將該
  八十萬元退還賴志昌指定之江秀雄，而使賴志昌、江政雄詐騙
  行為得逞等情，爰依侵權行為規定，請求被上訴人賠償伊八十
  萬元及自訴狀繕本送達翌日起至清償日止，按週年利率5％計
  算之法定遲延利息。
二被上訴人則以：賴志昌向伊購酒多次，均非以自己名義匯款，
  賴志昌於93年4月14日以伊誤匯八十萬元至伊帳戶為由，要求
  返還該八十萬元，並將匯款單傳真與伊，伊始於翌日將款項提
  領交付持有賴志昌
  志昌等人對上訴人施行詐術，且此款項係上訴人向賴志昌購買
  酒品之貨款，賴志昌未依約交付貨物與上訴人，上訴人得向賴
  志昌請求交付貨物或解除契約等語，資為抗辯。
三兩造不爭之事實
(一)賴志昌前與上訴人合作，由賴志昌向酒商購酒出貨至大陸，上
  訴人則匯款予酒商，再由買受人將貨款匯予上訴人（上訴人自
  認，本院93年11月4日準備程序筆錄）。
(二)賴志昌以向被上訴人定購酒品為由，要求上訴人匯款予被上訴
  人，上訴人乃於93年4月14日中午12時，自國泰世華商業銀行
  南京東路分行（下稱國泰銀行），匯款八十萬元至上訴人設於
  第一商業銀行雙和分行（下稱第一銀行）00000000000號帳戶
  （上訴人自認，起訴狀）。
(三)被上訴人於翌日至第一銀行提領八十萬元交付賴志昌委任之江
  政雄，賴志昌則由江政雄為代理人，簽立切結書交付被上訴人
  ，切結書記載「因孫洐青（上訴人）．．於93年4月14日．．
  ．誤匯．．八十萬元至酒田有限公司（被上訴人），現由賴志
  昌．．．從本公司代領取金額八十萬元，領取後於酒田有限公
  司無關，本公司一概不負責任」（切結書，原法院卷42頁，被
  上訴人自認）。
(四)上訴人於同年月29日向江政雄詢問貨物買賣情形，江政雄告知
  被上訴人已將貨物交付（上訴人自認）。
(五)上訴人於同年月30日向被上訴人詢問該八十萬元貨物已否交付
  ，被上訴人則告知賴志昌、江政雄與伊並無八十萬元酒品買賣
  ，且該八十萬元已經返還賴志昌、江政雄（兩造不爭）。
四本件爭點及本院判斷
(一)按數人共同不法侵害他人之權利者，負損害賠償責任，民法第
  185條第1項定有明文。故共同侵權行為之成立，須共同行為人
  均須具備侵權行為之要件，且共同行為人之行為間具有共同關
  聯性，此項共同關聯性，包括主觀的共同關聯（即數人對於違
  法之行為有共同意思聯絡），或客觀的共同關聯（即行為人相
  互間雖無意思聯絡，但結合而生同一損害，或各人行為可能發
  生相同之損害）。當事人主張受共同不法侵害者，依民事訴訟
  法第277條規定，自應就上開共同侵權行為要件負舉證之責。
(二)又金融機關與客戶間存款契約，具有消費寄託之性質（民法第
  603條規定參照），客戶將金錢存入其在金融機關存款帳戶，
  寄託物（金錢）之所有權即移轉於受寄人（金融機關），客戶
  無從本於所有權請求金融機機返還，僅得依消費寄託關係請求
  金融機關返還種類、品質、數量相同之金錢（民法第602條規
  定參照）。
(三)查上訴人前曾與原審共同被告賴志昌合作，由賴志昌向酒商購
  酒出貨至大陸，上訴人則匯款予酒商，再由買受人將貨款匯予
  上訴人，賴志昌嗣藉返還向上訴人借款二十萬元之名，詐稱曾
  向被上訴人購酒一批，要上訴人將八十萬元匯予被上訴人，上
  訴人乃於93年4月12日12時自其設於國泰銀行帳戶提領八十萬
  元匯入被上訴人設於第一銀行存款帳戶等情，如前述。上訴人
  自其存款帳戶提領款項之行為，性質上即行使寄託物返還請求
  權，而上訴人將款項匯入被上訴人帳戶，其目的係為供賴志昌
  支付向被上訴人購買酒品之價金，則其匯款入被上訴人帳戶，
  性質上與代被上訴人存款入第一銀行存款帳戶相同，該八十萬
  元所有權已經移轉於第一銀行，並未移轉予被上訴人，被上訴
  人僅得依消費寄託關係請求一銀雙和分行返還同額之金錢，換
  言之，上訴人匯款入被上訴人設於第一銀行帳戶時，對於八十
  萬元之所有權即歸第一銀行而消滅，上訴人權利之喪失係遭賴
  志昌詐騙匯款所致，被上訴人對於上訴人匯款，並無任何積極
  行為，且上訴人並未證明被上訴人就賴志昌詐欺行為與賴志昌
  有如何之共同意思聯絡，難認被上訴人主觀上有與賴志昌共同
  侵害上訴人權利之意思。
(四)被上訴人因賴志昌表示上訴人誤匯八十萬元至被上訴人帳戶，
  於同年4月13日至第一銀行提領八十萬元交付賴志昌委任之江
  政雄等情，亦如前述，被上訴人向第一銀行提領存款，性質上
  係對第一銀行行使消費寄託物返還請求權，第一銀行依消費寄
  託關係返還被上訴人八十萬元，被上訴人受領該筆款項後，交
  付賴志昌之代理人江政雄，核係對自己財產之處分，而上訴人
  對八十萬元權利，係於匯款入被上訴人帳戶時已然喪失，被上
  訴人將八十萬元交付賴志昌或江政雄，並未導致上訴人權利喪
  失之結果，即被上訴人交付八十萬元之行為與賴志昌詐騙上訴
  人之行為並無客觀上關聯。
五綜上所述，上訴人受賴志昌詐欺而匯款八十萬元入被上訴人設
  於第一銀行存款帳戶，固然屬實，惟上訴人並未證明被上訴人
  與賴志昌或江政雄有詐騙伊匯款之意思聯絡，而上訴人喪失八
  十萬元係因遭賴志昌詐欺匯款入被上訴人設於第一銀行帳戶後
  ，該款項權利歸第一銀行所致，被上訴人依消費寄託關係領取
  十萬元交付賴志昌，並未導致上訴人喪失八十萬元結果，被上
  訴人並未與上訴人共同侵害上訴人權利，上訴人依侵權行為法
  律關係請求被上訴人賠償八十萬元及其遲延利息，於法無據。
  原判決駁回上訴人請求，洵屬正當。上訴意旨，仍執陳詞，指
  摘原判決不當，聲明廢棄，非有理由，應予駁回。
六上訴人將款項匯入被上訴人帳戶，被上訴人依消費寄託關係得
  向第一銀行主張之消費寄託債權因而增加，被上訴人是否因而
  受有不當得利？上訴人得否依不當得利法律關係請求被上訴人
  返還？被上訴人可否因將八十萬元給付賴志昌而謂其利得已不
  存在？因上訴人並未以不當得利之利得返還請求權為訴訟標的
  ，本院無從審酌，附此敘明。
七據上論結，本件上訴為無理由。依民事訴訟法第449條第1項、
  第78條，判決如主文。
中　　華　　民　　國　　94　　年　　4 　　月　　26　　日
                  民事第十庭審判長法　官  黃熙嫣
　　　　　　　　　　　        　　法　官  李昆曄
　　　　　　　　　　　      　　　法　官  鄭傑夫
正本係照原本作成。
不得上訴。
中　　華　　民　　國　　94　　年　　4 　　月　　28　　日
　　　　　　　　　　　　　　　　　書記官  劉家聲
